【裁判字號】    92,上訴,32
【裁判日期】    920423
【裁判案由】    毒品危害防制條例
【裁判全文】
臺灣高等法院刑事判決                              九十二年度上訴字第三二號
    上  訴  人  臺灣新竹地方法院檢察署檢察官
    被      告  乙○○
    指定辯護人  本院公設辯護人  周君穎
右上訴人因被告違反毒品危害防制條例案件，不服臺灣新竹地方法院九十一年度訴字
第一二一號，中華民國九十一年十一月二十二日第一審判決（起訴案號：臺灣新竹地
方法院檢察署九十年度偵字第三二九二號），提起上訴，本院判決如左：
    主  文
上訴駁回。
    理  由
一、公訴意旨略以：被告乙○○於民國（下同）八十九年四月八日九時三十分許，在
    新竹縣新埔鎮下寮里下枋寮二七之三號租住處，意圖販賣而持有第二級毒品安非
    他命四包（毛重約一百零三公克），經警當場查獲，並扣得上開安非他命及電子
    秤一台，因認被告涉有毒品危害防制條例第五條第二項之意圖販賣而持有第二級
    毒品罪嫌云云。
二、按犯罪事實應依證據認定之，無證據不得推定其犯罪事實，又不能證明被告犯罪
    ，應諭知無罪之判決，刑事訴訟法第一百五十四條、第三百零一條第一項分別定
    有明文。次按認定不利於被告之事實，須依積極證據，苟積極證據不足為不利於
    被告事實之認定時，即應為有利於被告之認定，更不必有何有利之證據；又事實
    之認定，應憑證據，如未能發現相當之證據，或證據不足以證明，自不能以推測
    或擬制之方法，以為裁判之基礎，且認定犯罪事實所憑之證據，無論直接或間接
    證據，其為訴訟上之證明，須達於通常一般之人均不致有懷疑，而得確信其為真
    實之程度者，始得據為有罪之認定，倘其證明尚未達到此一程度，而有合理之懷
    疑時，尚難作為有罪之認定基礎，最高法院三十年上字第八一六號、四十年臺上
    字第八六號、七十六年臺上字第四九八六號判例均足資參照。
三、公訴人認定被告乙○○涉犯意圖販賣而持有第二級毒品罪嫌，無非係以扣案毒品
    係置放於被告租屋為警查獲，衡情該毒品數量頗鉅價值非微，持有之人當不會任
    意置放於該處，且扣案第二級毒品安非他命與被告身上另查獲之第二級毒品安非
    他命均貼有黑色膠帶，再者，扣案之第二級毒品安非他命四包，分別毛重十六點
    九四公克、十六點九五公克、三十四點七公克、三十四點八五公克，足見被告有
    定量分裝之舉，另本案扣得電子秤一台，顯係分裝毒品俾利販賣之犯罪工具。況
    被告供稱該毒品係「葉東霖」所有，卻未能提供「葉東霖」之年籍資料供傳訊以
    實其說，且經查詢戶役政資訊，亦無被告所指與其年紀相仿、住所在中壢市、名
    為「葉東霖」之人，故其辯詞為不可採，為其主要論據。
四、被告於本院審理時未到庭，其於原審固坦承於右揭時地為警查扣得上開毒品等情
    不諱，惟矢口否認有意圖販賣而持有毒品之犯行，辯稱：扣案之安非他命及電子
    秤係「葉東霖」所有置放該處，伊只知道「葉東霖」之綽號是冬瓜，伊在警察查
    獲前不知該物品是毒品等語。
五、經查：
(一)被告自始否認有意圖販賣而持有前開查扣之第二級毒品安非他命，並堅稱該毒品
    係綽號「冬瓜」之不詳姓名男子所遺留，且伊不知其內藏有何物等語，且證人林
    其祥證稱：「那不是我的，我所穿的外套是綽號冬瓜的」、「我到的時候沒有看
    到，是警察來搜索時，我才知道，我去了十幾分鐘，警察就來了，那個人在警察
    來之前就向被告借車走了，我不知道員警在哪裡找到那個黑色包包，我也不知道
    該包包是誰的」等語（一○七三號偵卷第十四頁、原審卷第六十頁），證人甲○
    ○證稱：「確實有冬瓜這個人，我兩、三年前曾經看過他，他是小應的朋友，他
    們一起去我工作的地方找我，當時冬瓜人在車上，我不知道冬瓜的真實姓名」等
    語（原審卷第三六頁、第七一頁），證人張景妹證稱：「我知道有一個叫冬瓜的
    就常常來，出事當天，我下班沒有多久，冬瓜就有來找黑色的包包。之後，冬瓜
    還陸陸續續來找，我都有讓他進去找，冬瓜因為找不到那個包包，很生氣，第二
    天就把被告的家具全部都搬走了，車子也開走。但是他陸陸續續還過來幾次，一
    直問我有沒有看到那個黑色的包包」等語相符（原審卷第一○四頁），足認被告
    所述綽號「冬瓜」之人並非杜撰，是雖被告無法提供綽號「冬瓜」之真實姓名年
(二)被告於偵查中供稱：「因警方查獲一○三點九克安非他命是在葉東霖及小紅所有
    之黑色提袋內取樣的，所以我認定安非他命一○三點九公克及電子微量秤是葉東
    霖及乙名綽號叫小紅的女子所有的」等語（一○七三號偵卷第六頁、第七頁、第
    四六頁），固與證人甲○○證稱：「我的綽號是小紅，我真的沒有去過新埔」等
    語不符（原審卷第三五頁、第七十頁），惟查甲○○如與綽號「冬瓜」之葉東霖
    共同持有前開毒品，本身事涉刑責，難能期為真實之陳述，自難以其否認上情即
    遽為不利於被告之認定。
(三)前開第二級毒品安非他命及電子秤等物，固係在新竹縣新埔鎮下寮里下枋寮二七
    之三號被告租住處客廳內為警查獲，有新竹縣竹東分局執行逕行搜索結果報告書
    、搜索扣押證明筆錄各乙份、贓證物品清單二份（一○七三號偵卷第三頁、第十
    五頁、第五九頁、第六十頁）在卷為憑，且該扣案之毒品，經送請內政部警政署
    刑事警察局鑑定結果，確為第二級毒品安非他命（毛重一零三點四四公克，淨重
    一零零點六公克，平均純度百分之九十八點零），亦有內政部警政署刑事警察局
    八十九年七月十一日刑鑑字第七三二五七號鑑驗通知書乙份（三二九二號偵卷第
    三二頁至第三三頁）在卷可按，另扣案之第二級毒品安非他命，計四包，其上均
    貼有黑色膠帶，毛重分別為十六點九四公克、十六點九五公克、三十四點七公克
    、三十四點八五公克，與被告身上遭查扣貼有黑色膠帶之第二級毒品安非他命之
    包裝相同，有照片乙幀附卷可稽（一○七三號偵卷第十六頁），惟被告供稱：「
    安非他命是葉東霖給我的，包裝袋上黑色小膠之標記是葉東霖作的記號，什麼意
    思我不清楚，我所有的安非他命都是葉東霖送我吸食的，因為我沒有錢，所以我
    就幫他修車換毒品」等語（一○七三號偵卷第八頁、第四六頁、原審卷第四六頁
    ），是依該項證據，僅能證明被告持有之第二級毒品安非他命與扣案部分之安非
    他命來源相同，尚無法證明前開毒品均為被告所有或分裝貼上黑色膠帶。再者，
    扣案之電子秤，被告既否認為其所有，且乏確據證明係屬被告所有或以分秤安非
    他命之用，自難作為不利於被告之認定。
(四)況被告自始均否認有意圖販賣而持有之意圖，且遍閱全卷證據資料，亦無關於被
    告於何時地有意圖販賣安非他命之證據，公訴人復未指明被告究向何人買入，及
    欲販出予何人，足見被告辯稱該黑色包包係「冬瓜」所放置，從未打開檢視內容
    物等情，並非無據。再者，警員搜索查獲之電子秤係置放於袋子內，從外觀上無
    法分辯內容為何，且無法探知是否曾經打開（見偵卷第十三頁），當亦無從推知
    被告是否知悉，矧警方於查獲該毒品後，並未採集該包裝物品之指紋，以資比對
    ，亦難證明被告有持有該項毒品之犯行。
(五)綜上所述，被告所辯上開各節尚堪採信，公訴人所舉證據不足證明被告有意圖販
    賣而持有第二級毒品安非他命之犯行，尚難以推測或擬制方法認定被告犯罪。此
    外，復查無其他積極證據足資認定被告涉有意圖販賣而持有第二級毒品犯行，揆
    諸前開說明，自屬不能證明其犯罪。
六、原審予以諭知被告無罪之判決，經核尚無違誤。公訴人上訴意旨，仍執陳詞，指
    摘原判決不當，為無理由，應予駁回。
七、被告經合法傳喚無正當理由不到庭，爰不待其陳述逕行判決。
據上論斷，應依刑事訴訟法第三百六十八條、第三百七十一條，判決如主文。
本件經檢察官曾忠己到庭執行職務。
中      華      民      國    九十二    年      四      月    二十三    日
                            台灣高等法院刑事第六庭
                                審判長法  官  陳  春  秋
                                      法  官  王  麗  莉
                                      法  官  高  明  哲
右正本證明與原本無異。
如不服本判決，應於收受送達後十日內向本院提出上訴書狀，其未敘述上訴之理由者
並得於提起上訴後十日內向本院補提理由書（均須按他造當事人之人數附繕本）。
                                      書記官  李  垂  福
中      華      民      國    九十二    年      四      月    二十三    日


司法院資訊處製作；財團法人民間司法改革基金會備份。
